【裁判字號】    97,訴,773
【裁判日期】    971030
【裁判案由】    偽證
【裁判全文】
臺灣雲林地方法院刑事判決               97年度訴字第773號
公  訴  人  臺灣雲林地方法院檢察署檢察官
被      告  甲○○
上列被告因偽證案件，經檢察官提起公訴（97年度偵字第3352號
），本院判決如下：
    主  文
甲○○犯偽證罪，處有期徒刑陸月，緩刑年。
    事  實
一、甲○○與丙○○前為男女朋友關係，丙○○於民國96年1 月
    29日前某不詳時間，基於幫助他人詐欺取財之不確定故意，
    在臺北市○○○路與林森北路交岔路口，將其所有臺灣銀行
    新店分行帳號000000000000號帳戶之存摺、提款卡及密碼等
    ，以新臺幣（下同）3,500 元之代價售予姓名年籍不詳綽號
    「阿勝」之成年男子，容任其提供予詐騙集團使用，作為詐
    欺時供被害人匯款之用，嗣有詐騙集團成員於96年1 月24日
    撥打電話向沈世月佯稱：伊係香港跑馬彩券公司人員，可代
    簽六合彩，經會計通知繳稅後，可獲得彩金1,750 萬元，但
    需先匯手續費87,500元云云，於96年1 月31日又打電話向沈
    世月詐稱：已經有人為其支付50,000元，再匯37,500元即可
    領取彩金云云，致沈世月陷於錯誤，乃於96年1 月31日下午
    2 時30分許，將37,500元匯入丙○○上開帳戶，經沈世月發
    覺受騙後報警處理，始循線查悉上情。詎甲○○為使丙○○
    脫免上開幫助詐欺取財罪責，竟基於偽證之犯意，於96年11
    月6 日下午3 時49分許，在臺灣雲林地方法院檢察署，就丙
    ○○所涉幫助詐欺取財案件受檢察官訊問時，以證人身分供
    前具結，就丙○○有無遺失上開帳戶存摺、提款卡等涉及丙
    ○○是否提供帳戶予他人之於案情有重要關係事項進行訊問
    時，虛偽證稱：我可以證明丙○○銀行存摺和金融卡是被偷
    的，96年1 月初，我與丙○○去新店碧潭公園聊天、找工作
    ，我們要回去時發現機車被撬開了，那一天我們本來要去辦
    信用卡的，所以丙○○的信用卡申請書、存款簿、提款卡、
    身分證影本都帶在身上，我不知道小偷怎麼偷的，但丙○○
    的信用卡申請書、存款簿、提款卡、身分證影本都不見了等
    語，足以影響國家司法權之正確行使。嗣丙○○所犯上開幫
    助詐欺取財案件，經本院於97年5 月20日以97年度港簡字第
    127 號判處有期徒刑6 月，該案於97年6 月6 日確定，而甲
    ○○在前開詐欺案件尚未判決確定前之97年5 月5 日，於偵
    查中自白犯偽證罪。
二、案經臺灣雲林地方法院檢察署檢察官自動簽分偵查起訴。
    理  由
一、證據能力部分：
    (一)按被告以外之人於偵查中向檢察官所為之陳述，除顯有不
      可信之情況者外，得為證據，刑事訴訟法第159 條之1 第
      2 項定有明文。其立法意旨乃基於刑事訴訟法規定檢察官
      代表國家偵查犯罪、實施公訴，依法有訊問被告、證人、
      鑑定人之權，且實務運作時，偵查中檢察官向被告以外之
      人所取得之陳述，原則上均能遵守法律規定，不致違法取
      供，其可信性甚高，為兼顧理論與實務，而對被告以外之
      人於偵查中向檢察官所為之陳述，除顯有不可信之情況者
      外，得為證據。本件檢察官所提出丙○○於96年5 月29日
      、96年11月6 日、97年6 月28日偵查中之陳述，雖為被告
      以外之人於偵查中向檢察官所為之陳述，而屬於傳聞證據
      ，惟基於被告憲法上訴訟權之保障，本院已傳喚證人丙○
      ○到庭具結作證，被告對其上開審判外之陳述，已有行使
      反對詰問權之機會，上述丙○○於偵查中向檢察官所為之
      陳述，被告憲法上之詰問權既已受確保，且上開筆錄又無
      顯不可信之情況，依刑事訴訟法第159 條之1 第2 項之規
      定，本院認為均有證據能力。
    (二)次按被告以外之人於審判外之陳述，雖不符前4 條之規定
      ，而經當事人於審判程序同意作為證據，法院審酌該言詞
      陳述或書面陳述作成時之情況，認為適當者，亦得為證據
      。當事人或辯護人於法院調查證據時，知有第159 條第1
      項不得為證據之情形，而未於言詞辯論終結前聲明異議者
      ，視為有前項之同意，刑事訴訟法第159 條之5 定有明文
      。本件被告對於沈世月之警詢筆錄並未爭執其證據能力，
      而於言詞辯論終結前亦未聲明異議，揆諸上開規定，應認
      被告已同意沈世月之警詢筆錄作為證據，本院審酌上開筆
      錄製作過程並無不法之情事，與本案待證事實間具有關聯
      性，以之為本案證據尚無不當，具有證據能力。
二、訊據被告甲○○固坦承於96年11月6 日所為上開證言為虛偽
    陳述，惟矢口否認有何偽證犯行，辯稱：我是被脅迫的，因
    為丙○○想要脫罪，他就打我，逼我幫他說謊云云。經查：
    (一)丙○○於96年1 月29日前某不詳時間，基於幫助他人詐欺
      取財之不確定故意，在臺北市○○○路與林森北路交岔路
      口，將其所有臺灣銀行新店分行帳號000000000000號帳戶
      之存摺、提款卡及密碼等，以3,500 元之代價售予姓名年
      籍不詳綽號「阿勝」之成年男子，而容任其提供予詐騙集
      團使用，作為詐欺時供被害人匯款之用，嗣有詐騙集團成
      員於96年1 月24日、96年1 月31日2 次撥打電話向沈世月
      詐稱：匯入手續費後，即可獲得高額彩金云云，致沈世月
      陷於錯誤，於96年1 月31日下午2 時30分許，將37,500元
      匯入丙○○上開帳戶，嗣沈世月發覺受騙報警處理而查獲
      等情，業據丙○○於偵查中證述明確，並有被害人沈世月
      於警詢時之證言、雲林縣警察局臺西分局受理刑事案件報
      案三聯單、受理人頭帳戶犯罪案件通報單、內政部警政署
      反詐騙諮詢專線紀錄表、京城銀行匯款委託書、臺灣銀行
      新店分行96年2 月16日新店營字第09600011841 號函所附
      丙○○上開帳戶之開戶基本資料及交易明細表在卷可稽（
      警卷第7 至11頁、第14至26頁），此部分事實，堪以認定
      。
    (二)被告於96年11月6 日下午3 時49分許，在臺灣雲林地方法
      院檢察署受檢察官訊問時，有為上開偽證犯行，業據被告
      坦承不諱，並有被告於96年11月6 日檢察官偵查中以證人
      身分製作之訊問筆錄及證人結文、丙○○傳喚被告為證人
      之信件及聲請狀各1 份、被告親筆信函2 紙附卷可憑（96
      偵1973號卷第27至29頁、他卷第27至28頁），另丙○○所
      涉幫助詐欺取財案件，亦經本院以97年度港簡字第127 號
      判處丙○○有期徒刑6 月，減為有期徒刑3 月，該案於97
      年6 月6 日確定，亦有本院97年度港簡字第127 號刑事簡
      易判決書、96年度偵字第1973號聲請簡易判決處刑書、丙
      ○○臺灣高等法院被告前案紀錄表各1 份在卷可參，足認
      被告上開自白與事實相符，堪可採信。
    (三)又被告雖辯稱：遭丙○○恐嚇、毆打始為偽證犯行云云，
      惟證人丙○○於偵查中證稱：我把存摺賣掉後，有叫被告
      幫我作證，她有答應，96年6 月我要進去關之前，就問她
      是否願意幫我作偽證，她說願意，所以我才在入監後寫聲
      請狀，請被告幫我作證，我沒有逼迫或恐嚇被告幫我作證
      ，她是自願幫我作證的（他卷第23至25頁）；於本院審理
      時亦稱：之前賣帳戶的案件，被告有幫我作證，當時我們
      是男女朋友，她跟我講說要幫我作證，96年6 月我要進去
      執行以前，就有講好要由被告出來作證，96年11月作證的
      時候，我們還有在一起，我們還一起坐車過來雲林（本院
      卷第53至56頁），已否認有恐嚇、毆打被告使其作偽證之
      行為，且觀被告郵寄予丙○○之信件內容，其中1 封內容
      記載：「老公，人家已經詢問過了，不能太主動去申請作
      證人，人家會覺得有點誇張，是要你親自把我的名字和地
      址或電話留給他，等他的傳票，傳我作證，如果他ｆｅｅ
      ｌ有必要的話，都是他在決定啦，不能自己莫名其妙跑去
      開庭，要等待他的傳票喔，而且，他相信你的話，也就無
      罪囉…」；另1 封內容則略為：「雲林的傳票，會寄到你
      那裡，到時你在告知我一聲，人家就立刻過去ｈｅｌｐ你
      作證喔…」，亦顯見被告係出於自願為丙○○作證。再依
      被告所提出之馬偕紀念醫院診斷證明書3 紙，其中2 紙記
      載被告就醫之日期為96年12月17日、97年5 月6 日（他卷
      第4 、9 頁），已在本件偽證行為之後，難以作為對被告
      有利之認定。而另1 紙診斷證明書雖記載被告就醫之日期
      為96年9 月21日（本院卷第19頁），然參以被告所提出96
      年9 月30日丙○○出具之切結書（本院卷第18頁），其內
      容略為「本人丙○○今後與甲○○交往中，願保證不再像
      之前一樣吵架時則以毆打…作為報復的手段…」，核與丙
      ○○所稱與被告爭吵後有和好之情形相符（本院卷第56頁
      ），堪認被告與丙○○此次爭吵後已經和好，不影響被告
      於96年11月6 日作證時之自由意志。況若被告於作證前，
      確實有遭到丙○○恐嚇之情形，則其可向警方請求援助，
      或於檢察官隔離訊問時供出恐嚇一情，竟捨此不為，仍於
      96年11月6 日與丙○○共同前往臺灣雲林地方法院檢察署
      ，於檢察官訊問時，仍虛偽陳述對丙○○有利之證言，足
      認被告於96年11月6 日所為偽證行為，係出於其自由意志
      ，被告上開所辯為事後卸責之詞，不足採信。
    (四)綜上所述，本件被告偽證犯行堪以認定，應依法論科。
三、核被告甲○○所為，係犯刑法第168 條之偽證罪。而按所謂
    自白，係指被告對於自己所為已經構成犯罪要件之事實，向
    有偵查犯罪職權之公務員坦白陳述而言，至於對阻卻責任或
    阻卻違法之事由，有所主張或辯解，乃辯護權之行使，仍不
    失為自白（最高法院89年度臺上字第4513號判決意旨參照）
    ，本件被告於97年5 月5 日偵查中自白上開偽證之犯罪事實
    ，雖另以其偽證係遭丙○○脅迫一詞為辯，仍屬自白，而被
    告所虛偽陳述之案件即本院97年度港簡字第127 號，係於97
    年6 月6 日裁判確定，被告於所虛偽陳述之案件裁判確定前
    ，自白偽證犯行，應依刑法第172 條之規定減輕其刑。爰審
    酌被告因其與丙○○間之男女情誼，對於前開幫助詐欺取財
    案件之成立與否，有重要關係之事項，故意為虛偽之陳述，
    致使司法裁判權有陷於錯誤之危險，影響司法審判之正確性
    ，及其犯後雖自白犯罪事實，但否認犯行，並以其係遭丙○
    ○恐嚇、毆打一詞為辯，犯後態度不佳等一切情狀，量處如
    主文所示之刑。末查被告前未曾因故意犯罪受有期徒刑以上
    刑之宣告，有卷附臺灣高等法院被告前案紀錄表可參，其因
    一時失慮致罹此罪，經此刑之宣告，即足以促使被告知所警
    惕，信無再犯之虞，因認所宣告之刑，以暫不執行為適當，
    爰依刑法第74條第1 項第1 款之規定，宣告緩刑3 年，以啟
    自新。
據上論斷，應依刑事訴訟法第299條第1項前段，刑法第168條、
第172條、第74條第1項第1款，判決如主文。
本案經檢察官乙○○到庭執行職務。
中    華    民    國    97    年    10    月    30    日
                  刑事第二庭  審判長法  官 劉 國 賓
                                    法  官 陳 美 利
                                    法  官 王 素 珍
以上正本證明與原本無異。
如不服本判決，應於判決收受後10日內，向本院提出上訴狀（須
附繕本）。
                                    書記官 吳 伊 婷
中    華    民    國    97    年    11    月    4     日
附錄本案論罪科刑法條：
中華民國刑法第168條
（偽證罪）
於執行審判職務之公署審判時或於檢察官偵查時，證人、鑑定人
、通譯於案情有重要關係之事項，供前或供後具結，而為虛偽陳
述者，處7 年以下有期徒刑。


司法院資訊處製作；財團法人民間司法改革基金會備份。
